【裁判字號】    97,易,3802
【裁判日期】    980316
【裁判案由】    竊佔
【裁判全文】
臺灣臺北地方法院刑事判決              97年度易字第3802號
公  訴  人  臺灣臺北地方法院檢察署檢察官
被      告  甲○○
選任辯護人  古健琳律師
            郭緯中律師
            周裕暐律師
上列被告因竊佔案件，經檢察官提起公訴（97年度偵字第26418
號），本院判決如下：
    主  文
甲○○意圖為自己不法之利益，而竊佔他人之不動產，處拘役肆
拾日，減為拘役貳拾日，如易科罰金，以銀元參佰元即新臺幣玖
佰元折算壹日。
    事  實
一、甲○○有竊盜前科，於民國（下同）89年3月27日經台灣板
    橋地方法院判處有期徒刑6月，緩刑2年確定，仍不知警惕，
    明知臺北縣新店市○○段湖閃坑小段第216地號土地，為林
    廷楚、林秦阿熟、林阿麵、林淑卿、賴林寶秀、林文玲、乙○○、林恭田、林進源、林煌輝所共有，竟基於意圖為自己
    不法所有，未得上開土地所有權人之同意，即於民國93年間
    某日，委由真實姓名年籍不詳之工人，在上開第216地號土
    地上，搭建面積75平方公尺之鐵皮屋使用，而將該面積土地
    據為己有。嗣經與前揭第216地號所有權人約定使用之丙○○○，於96年底欲依約辦理所有權人變更登記而至現場查看
    ，始悉上情。
二、案經丙○○○告發暨臺北縣政府警察局新店分局報請臺灣臺
    北地方法院檢察署檢察官偵查起訴。
    理  由
壹、程序部分：
一、被告甲○○於警、偵訊之供述，非出於強暴、脅迫、利誘、
    詐欺、疲勞訊問、違法羈押或其他不正方法取得，依刑事訴
    訟法第156條第1項、第158條之2得採為證據。
二、證人乙○○於本院具結之證據，與其於偵訊具結之供述大致
    相符，渠等所供自得採為證據。
三、按被告以外之人於審判外之陳述，雖不符前4條之規定，而
    經當事人於審判程序同意做為證據，法院審酌該言詞陳述或
    書面陳述作成時之情況，認為適當者，亦得為證據。當事人
    、代理人或辯護人於法院調查證據時，知有第159條第1項不
    得為證據之情形，而未於言詞辯論終結前聲明異議者，視為
    有前項之同意，為刑事訴訟法第159條之5所明定。證人林廷
    楚、林秦阿熟、林阿麵、林淑卿、乙○○、林進源分別於偵
    訊之證述，被告於審判期日均表示無意見，渠等於偵查中具
    結證述，核無顯不可信知其況，依同法第159條之1第2項得
    為證據。
四、後列非供述證據，均非違法取得之證據，且或係從事業務之
    人於業務上製作之證明文書、記錄文書，核無顯不可信情況
    ，故依同法第158條之4反面解釋、第159條之4第2款得為證
    據。
貳、實體部分：
一、訊據被告甲○○於本院審理時對竊佔上開林廷楚、林秦阿熟
    、林阿麵、林淑卿、賴林寶秀、林文玲、乙○○、林恭田、
    林進源、林煌輝所共有之第216地號土地之事實坦承不諱，
    核與證人乙○○於偵訊及本院審理時、證人林廷楚、林阿麵
    、林秦阿熟、林淑卿、林進源於偵訊時證述之情節相符，並
    有臺北縣新店地政事務所97年12月4日函暨臺北縣新店市○○段湖閃坑小段第216地號土地登記謄本、97年10月1日上午
    9時50分勘驗筆錄、照片16張、臺北縣新店地政事務所97年
    10月7日函暨複丈成果圖等在卷可稽，足徵被告前揭任意性
    自白與事實相符。本件事證明確，被告犯行洵堪認定，應予
    依法論科。
二、被告行為後，刑法業於95年7月1日修正施行。按「行為後法
    律有變更者，適用行為時之法律，但行為後之法律有利於行
    為人者，適用最有利於行為人之法律」，現行刑法第2條第1
    項定有明文，此條規定乃與刑法第1條罪刑法定主義契合，
    而貫徹法律禁止溯及既往原則，係規範行為後法律變更所生
    新舊法律比較適用之準據法，是以，刑法第2條本身雖經修
    正，但其既屬適用法律之準據法，本身尚無比較新舊法之問
    題，應一律適用裁判時之現行刑法第2條規定以決定適用之
    刑罰法律。又本次刑法修正之比較新舊法，應就罪刑有關之
    共犯、未遂犯、想像競合犯、牽連犯、連續犯、結合犯，以
    及累犯加重、自首減輕暨其他法定加減原因（如身分加減）
    與加減例等一切情形，綜其全部罪刑之結果而為比較（最高
    法院95年5月23日95年度第8次刑庭會議決議意旨可資參照）
    。又按刑法第320條雖未修正，然關於該條之罰金刑部分，
    在刑法修正前，刑法分則編各罪所定罰金刑之貨幣單位原為
    銀元，其最高罰金數額，從各該法條規定，而最低罰金數額
    ，則依修正前刑法第33條第5款之規定為1元以上（貨幣單位
    為銀元），且若定有罰金刑之論罪法條係於72年6月25日前
    所制定，而該法條日後均未修正者，得依罰金罰鍰提高標準
    條例第1條前段規定，就其原定數額提高為2倍至10倍，其後
    修正者則不提高倍數，並依現行法規所定貨幣單位折算新臺
    幣條例第2條規定，以銀元1元折算為新臺幣3元；於刑法修
    正後，因刑法第33條第5款修正為：「罰金：新臺幣1千元以
    上，以百元計算之。」使得刑法之罰金貨幣單位已由銀元改
    為新臺幣，則刑法分則編各罪所定罰金刑之貨幣單位，自應
    配合修正為新臺幣，又為使刑法分則編各罪所定罰金之最高
    數額與刑法修正前趨於一致，乃增訂刑法施行法第1條之1：
    「中華民國94年1月7日刑法修正施行後，刑法分則編所定罰
    金之貨幣單位為新臺幣。94年1月7日刑法修正時，刑法分則
    編未修正之條文定有罰金者，自94年1月7日刑法修正施行後
    ，就其所定數額提高為30倍。但72年6月26日至94年1月7日
    新增或修正之條文，就其所定數額提高為3倍。」從而，刑
    法分則編各罪所定罰金刑之最高數額，於刑法修正前、後並
    無不同，惟修正後刑法第33條第5款所定罰金刑最低數額，
    較之修正前提高，自以修正前刑法第33條第5款規定有利於
    被告，應依刑法第2條第1項前段規定，適用行為時規定即修
    正前之上開規定，較有利於被告。
三、核被告甲○○所為，係犯刑法第320條第2項之竊佔罪，應科
    以同條第1項之刑。被告以一竊佔行為同時侵害乙○○等多
    人法益，為想像競合犯，應從一重處斷。爰審酌被告不識字
    ，及其素行、犯罪動機、目的、手段、所竊佔之面積範圍暨
    犯罪後猶能坦承犯行，態度尚佳及告訴人乙○○到庭表示不
    願追究等一切情狀，量處如主文所示之刑，以示懲儆。又
    本件被告之犯罪時間係於96年4月24日之前，且無中華民國
    96 年罪犯減刑條例所定不得減刑之情形，爰依同條例第2條
    第1項第3款規定減其宣告刑2分之1。又關於易科罰金部分，
    被告行為時之修正前刑法第41條規定：「犯最重本刑為5年
    以下有期徒刑以下之刑之罪，而受6個月以下有期徒刑或拘
    役之宣告，因身體、教育、職業、家庭之關係或其他正當事
    由，執行顯有困難者，得以1元以上3元以下折算1日，易科
    罰金。但確因不執行所宣告之刑，難收矯正之效，或難以維
    持法秩序者，不在此限。併合處罰之數罪，均有前項情形，
    其應執行之刑逾6月者，亦同。」並依罰金罰鍰提高標準條
    例第2條規定（業於95年7月1日起因刪除而不再適用），就
    易科罰金折算1日之數額提高為1百倍（即銀元1百元以上3百
    元以下，經折算為新台幣則為新臺幣3百元以上9百元以下）
    ；修正後刑法第41條規定：「犯最重本刑為5年以下有期徒
    刑以下之刑之罪，而受6個月以下有期徒刑或拘役之宣告者
    ，得以新臺幣1千元、2千元或3千元折算1日，易科罰金。但
    確因不執行所宣告之刑，難收矯正之效，或難以維持法秩序
    者，不在此限。前項規定於數罪併罰，其應執行之刑未逾6
    月者，亦適用之。」，而罰金罰鍰提高標準條例第2條有關
    易科罰金折算1日之數額提高倍數規定，即不再適用。比較
    修正前後之易科罰金折算標準，自以修正前刑法第41條之規
    定較有利於被告，故應適用修正前刑法第41條第1項前段及
    修正前罰金罰鍰提高標準條例第2條規定，諭知易科罰金之
    折算標準。
四、公訴意旨另以：被告甲○○明知臺北縣新店市○○段湖閃坑
    小段第218地號土地，則為財政部國有財產局所有，竟基於
    意圖為自己不法所有，未得土地所有權人之同意，即於93年
    間某日，委由真實姓名年籍不詳之工人，在上開第218地號
    土地上，搭建面積78平方公尺之鐵皮屋使用，而將該面積土
    地據為己有，因認被告此部分亦涉犯刑法第320條第2項之竊
    佔罪嫌云云。
（一）按犯罪事實應依證據認定之，無證據不得認定犯罪事實；
      又不能證明被告犯罪或其行為不罰者應諭知無罪之判決，
      刑事訴訟法第154條第2項、第301條第1項分別定有明文。
（二）經查：
    1.臺北縣新店市○○段湖閃坑小段第218地號土地為財政部
      國有財產局所有，有臺北縣新店地政事務所97年12月4日
      函暨臺北縣新店市○○段湖閃坑小段第218地號土地登記
      謄本附卷可稽，又臺北縣新店市○○段湖閃坑小段第218
      地號土地上蓋有面積78平方公尺之鐵皮屋，復有97年10月
      1日上午9時50分勘驗筆錄、照片16張、臺北縣新店地政事
      務所97年10月7日函暨複丈成果圖等附卷可查。
    2.訊據被告固坦認自93年間某日起，於前揭第218號地號土
      地上搭建面積78平方公尺之鐵皮屋使用之事實不諱，惟辯
      稱係於93年間，誤信丁○○為土地所有權人，並經其同意
      簽立讓渡書，且給付金錢予丁○○，始於上開第218號地
      號土地上搭建鐵皮屋使用等語，核與證人丁○○於本院審
      理時具結坦稱：「這讓渡書是我所簽。... 我當時簽這份
      讓渡書是被告的弟弟李吉修有地上物補償金給我，叫我簽
      給他。... 我確認當時我讓渡給被告之土地，沒有包括
      216，只有地籍圖上218黑色標示部分。...我是跟李吉修
      的，說土地是我的，先蓋先贏，給他蓋沒關係。」等語（
      參本院98年3月2日審判筆錄第3、5、8頁）大致相符，並
      經證人即第216號地號之所有權人乙○○於本院審理時具
      結所證：「在216地號除我們姓林的人之外，我有聽過人
      家說，有人說那塊土地是他的。我有聽到外面路上的人說
      丁○○說土地是他的。... 這個土地的4分之1屬於我大伯
      的部分賣掉，買的人沒有錢，就把土地拿去抵押借錢，銀
      行寄單子給我們問我們有沒有辦法買回去，後來我聽說林
      張麥花買去，我去查才知道林張麥花有4分之1，丁○○是
      林張麥花請去工作的人，丁○○跟我說他老闆娘林張麥花
      買的這4分之1的土地是他的，事實上那4分之1的土地是不
      是丁○○的我不知道，我叫他拿出證據他也沒有拿出來。
      ... 我剛才說丁○○有說林張麥花買的4分之1土地是他的
      ，是他親口跟我說的。」等語（參本院98年3月2日審判筆
      錄第5至7頁）屬實，復有讓渡書1紙在卷足憑，是上開公
      訴人所指之被告搭蓋鐵皮屋部分，係被告向丁○○取得地
      上使用權而為之，是被告既係本於讓渡契約占有使用該處
      ，復無為其他竊佔之行為，被告此部分所為顯無成立竊佔
      罪之餘地。此外，本院復查無其他積極證據足資證明被告
      涉有此部分竊佔犯行，不能證明被告犯罪，此部分本應為
      被告無罪判決之諭知，然因此部分與前開論罪科刑部分為
      想像競合犯裁判上一罪關係，是就此部分爰不另為無罪判
      決之諭知，附此敘明。
三、據上論斷，應依刑事訴訟法第299條第1項前段，刑法第2條
    第1項前段、第320條第2項、第1項、第55條、修正前刑法第
    41條第1項前段，中華民國93年罪犯減刑條例第2條第1項第3
    款、第7條、第9條，修正前罰金罰鍰提高標準條例第2條，
    現行法規所定貨幣單位折算新臺幣條例第2條，刑法施行法
    第1條之1第1項、第2項前段，判決如主文。
本案經檢察官李濠松到庭執行職務。
中    華    民    國    98    年     3    月    16    日
                  刑事十二庭  法  官  曾正龍
以上正本證明與原本無異。
如不服本判決應於收受送達後10日內向本院提出上訴書狀，並應
敘述具體理由；其未敘述上訴理由者，應於上訴期間屆滿後20日
內向本院補提理由書（均須按他造當事人之人數附繕本）「切勿
逕送上級法院」。告訴人或被害人如對於本判決不服者，應具備
理由請求檢察官上訴，其上訴期間之計算係以檢察官收受判決正
本之日期為準。
                              書記官  彭自青
中    華    民    國    98    年    3     月    18    日
附錄本案論罪科刑法條全文：
中華民國刑法第320條
意圖為自己或第三人不法之所有，而竊取他人之動產者，為竊盜
罪，處5年以下有期徒刑、拘役或5百元以下罰金。
意圖為自己或第三人不法之利益，而竊佔他人之不動產者，依前
項之規定處斷。
前二項之未遂犯罰之。


司法院資訊處製作；財團法人民間司法改革基金會備份。
